【裁判字號】    97,訴,181
【裁判日期】    970131
【裁判案由】    毒品危害防制條例
【裁判全文】
臺灣基隆地方法院刑事判決               97年度訴字第181號
公  訴  人  臺灣基隆地方法院檢察署檢察官
被      告  甲○○
                    （現另案於臺灣基隆監獄執行中）
上列被告因違反毒品危害防制條例案件，經檢察官提起公訴（97
年度毒偵字第47號），因被告所犯為死刑、無期徒刑、最輕本刑
為3 年以上有期徒刑或高等法院管轄第一審案件以外之罪，且於
準備程序進行中，被告先就被訴事實為有罪之陳述，經本院合議
庭裁定進行簡式審判程序，判決如下：
    主  文
甲○○施用第一級毒品，累犯，處有期徒刑柒月，扣案之注射針
筒貳支，均沒收之；又施用第二級毒品，累犯，處有期徒刑肆月
，扣案之吸食器壹組，沒收之。應執行有期徒刑玖月；扣案之注
射針筒貳支及吸食器壹組，均沒收之。
    事  實
一、甲○○前因施用毒品案件，先後經2 次觀察、勒戒後，均認
    無繼續施用毒品傾向，分別於民國87年8 月12日及同年12月
    25日執行完畢釋放，並經臺灣基隆地方法院檢察署檢察官以
    87年度偵字第720 號及87年度偵字第5650號、87年度偵緝字
    第187 號不起訴處分，復因施用第二級毒品案件，經本院以
    88年度毒聲字第2668號裁定令入戒治處所強制戒治，於89年
    8 月22日因停止處分出監，並因同案經上開檢察署檢察官以
    88年度毒偵字第1318號提起公訴，經本院以89年度易字第33
    號判決判處有期徒刑7 月確定，又因於停止戒治期間，犯施
    用第一、二級毒品案件，經前開檢察署檢察官以89年度毒偵
    字第2149號提起公訴，經本院以89年度訴字第705 號判決判
    處有期徒刑10月、8 月，應執行有期徒刑1 年4 月確定，另
    經本院以89年度毒聲字第1776號裁定撤銷停止戒治，再度執
    行強制戒治，於90年5 月28日執行完畢接續執行徒刑，另因
    於強制戒治執行完畢釋放後5 年內之93年6 月間某日至94年
    2 月3 日，施用第一級毒品，經上開檢察署檢察官以93年度
    毒偵字第2035號起訴，並經本院以94年度訴字第28號判決判
    處有期徒刑8 月確定，又因施用第一級毒品及持有第二級毒
    品案件，經上開檢察署檢察官以96年度毒偵字第1561號提起
    公訴，經本院以96年度訴字第679 號判決判處有期徒刑9 月
    、2 月，應執行有期徒刑10月確定；另因轉讓第一、二級毒
    品案件，經本院以91年度訴字第62號判決判處有期徒刑1 年
    2 月、1 年，應執行有期徒刑2 年確定，並由本院就前開91
    年度訴字第62號及89年度訴字第705 號判決所科之刑，以91
    年度聲字第282 號裁定定應執行有期徒刑3 年4 月，與上開
    89年度易字第33號判決所科之刑接續執行，於93年3 月30日
    假釋出監，另因違反動產擔保交易法案件，經本院以95年度
    基簡字第46號判決判處拘役10日，復經撤銷前開假釋，所餘
    刑期有期徒刑10月25日，與上揭94年度訴字第28號、95年度
    基簡字第46號判決所科之刑接續執行，於95年9 月4 日因縮
    刑期滿執行完畢。
二、詎甲○○仍未戒除毒癮惡習，分別基於施用第一、二級毒品
    之犯意，於96年12月6 日晚間9 時許，在其位於基隆市○○
    區○○路243 巷25號之住處，以將第二級毒品安非他命置於
    玻璃球吸食器內，下以火燒烤後吸食所生煙霧之方式，施用
    第二級毒品；復另行起意，於96年12月7 日晚間9 時許，在
    上址住處，以將第一級毒品海洛因置放於注射針筒內，加水
    混合後注射手臂血管之方式，施用第一級毒品。嗣經警於96
    年12月8 日上午10時30分許，在甲○○上址住處執行拘提時
    ，當場查獲甲○○所有供施用第一、二級毒品犯罪所用之注
    射針筒2 支及吸食器1 組，並採集其尿液送驗後，始悉上情
    。
三、案經基隆市警察局移請臺灣基隆地方法院檢察署檢察官偵查
    起訴。
    理  由
壹、程序事項
    被告甲○○所犯者非為死刑、無期徒刑、最輕本刑為3 年以
    上有期徒刑之罪或高等法院管轄第一審案件，其於準備程序
    進行中，先就被訴事實為有罪之陳述，經告知其簡式審判程
    序之旨，並聽取公訴人、被告之意見後，本院合議庭依刑事
    訴訟法第273 條之1 第1 項之規定，裁定由受命法官獨任以
    簡式審判程序進行本案之審理。
貳、實體事項
一、事實認定部分
    上開事實，業據被告於檢察事務官詢問及本院審理時坦承不
    諱，且被告為警查獲後，採集之尿液檢體經送臺灣尖端先進
    生技醫藥股份有限公司檢驗，呈現海洛因代謝物嗎啡、可待
    因及安非他命類之陽性檢驗結果，此有該公司96年12月19日
    出具之濫用藥物檢驗報告、基隆市警察局偵辦毒品案件尿液
    檢體對照表及被告手臂注射針孔之照片在卷可稽，另有注射
    針筒2 支及吸食器1 組扣案為佐，是認被告之自白與事實相
    符，本件事證明確，被告犯行應堪認定。
二、論罪科刑部分
（一）按毒品危害防制條例於92年7 月9 日修正公布，自93年1
      月9 日施行，其中第20條、第23條將施用毒品之刑事處遇
      程序，區分為「初犯」、「5 年內再犯」及「5 年後再犯
      」，依其立法理由之說明：「初犯」，經觀察、勒戒或強
      制戒治後，應為不起訴處分或不付審理之裁定；經觀察、
      勒戒或強制戒治執行完畢釋放後，「5 年內再犯」者，因
      其再犯率甚高，原實施之觀察、勒戒及強制戒治既已無法
      收其實效，爰依法追訴或裁定交付審理，至於經觀察、勒
      戒或強制戒治執行完畢釋放後，「5 年後再犯」者，前所
      實施之觀察、勒戒或強制戒治已足以遮斷其施用毒品之毒
      癮，為期自新及協助其斷除毒癮，仍適用「初犯」之規定
      ，先經觀察、勒戒或強制戒治之程序，從而，僅限於「初
      犯」及「5 年後再犯」2 種情形，始應先經觀察、勒戒或
      強制戒治程序，倘被告於5 年內已再犯，經依法追訴處罰
      ，縱其第3 次（或第3 次以上）再度施用毒品之時間，在
      初犯經觀察、勒戒或強制戒治執行完畢釋放5 年以後，已
      不合於「5 年後再犯」之規定，且因已於「5 年內再犯」
      ，顯見其再犯率甚高，原實施觀察、勒戒或強制戒治，已
      無法收其實效，應依該條例第10條處罰（最高法院95年第
      7 次刑事庭會議決議可資參照）。本件被告前因施用毒品
      案件，經2 次觀察、勒戒後，均認無繼續施用毒品傾向，
      分別於87年8 月12日及同年12月25日執行完畢釋放，復因
      施用第二級毒品案件，經本院以88年度毒聲字第2668號裁
      定令入戒治處所強制戒治，於89年8 月22日因停止處分出
      監，並因同案經上開檢察署檢察官以88年度毒偵字第1318
      號提起公訴，經本院以89年度易字第33號判決判處有期徒
      刑7 月確定，又因於停止戒治期間，犯施用第一、二級毒
      品案件，經前開檢察署檢察官以89年度毒偵字第2149號提
      起公訴，經本院以89年度訴字第705 號判決判處有期徒刑
      10月、8 月，應執行有期徒刑1 年4 月確定，另經本院以
      89年度毒聲字第1776號裁定撤銷停止戒治，再度執行強制
      戒治，於90年5 月28日執行完畢接續執行徒刑，另因於強
      制戒治執行完畢釋放後5 年內之93年6 月間某日至94年2
      月3 日，施用第一級毒品，經上開檢察署檢察官以93年度
      毒偵字第2035號起訴，並經本院以94年度訴字第28號判決
      判處有期徒刑8 月確定，又因施用第一級毒品及持有第二
      級毒品案件，經上開檢察署檢察官以96年度毒偵字第1561
      號提起公訴，經本院以96年度訴字第679 號判決判處有期
      徒刑9 月、2 月，應執行有期徒刑10月確定，此有本院判
      決及臺灣高等法院被告前案紀錄表在卷可稽，是被告於所
      受強制戒治執行完畢5 年內已再犯，且經依法追訴處罰，
      足認原實施觀察、勒戒及強制戒治無法收其實效，縱被告
      本次犯行係於所受強制戒治執行完畢5 年後所為，揆諸首
      揭說明，仍不合於毒品危害防制條例第20條第3 項規定之
      「5 年後再犯」，且因被告係於「5 年內再犯」，顯見其
      再犯率甚高，即應依法處罰。
（二）核被告所為，係犯毒品危害防制條例第10條第1 、2 項之
      施用第一、二級毒品罪。被告持有第一級毒品海洛因及第
      二級毒品安非他命以供施用，持有之低度行為應為施用之
      高度行為所吸收，均不另論罪。
（三）被告所為施用第一、二級毒品之行為，犯意各別，所犯為
      構成要件相異之罪，應予分論併罰。
（四）被告曾受如事實欄所載之徒刑執行完畢，此有臺灣高等法
      院被告前案紀錄表在卷供參，其受徒刑之執行完畢，再為
      本件2 次施用毒品之行為，係於5 年以內故意再犯有期徒
      刑以上之罪，均為累犯，俱應依刑法第47條第1 項之規定
      加重其刑。
（五）爰審酌被告前經觀察、勒戒及強制戒治，並屢經刑罰矯治
      後，均未戒除毒癮，並再行施用毒品，足見缺乏戒斷決心
      ，然被告所為僅屬戕害自身之行為，未侵害其他法益，且
      於檢察事務官詢問及本院審理時均坦認犯行，犯後態度尚
      屬良好等一切情狀，認檢察官就被告所為本件施用第一、
      二級毒品之犯行，分別具有求處有期徒刑11月及9 月，尚
      屬過重，而分別量處如主文所示之刑，並依法定其應執行
      之刑。
（六）扣案之注射針筒2 支及吸食器1 組（扣案注射針筒2 支，
      均係市售塑膠材質注射針筒；扣案之吸食器1 組，係由市
      售塑膠吸管1 支，一端連結市售燈泡1 只，吸管另一端呈
      圓球狀組成，均非專供施用毒品之器具，業經本院當庭勘
      驗屬實，並有扣案物照片在卷供參），均為被告所有供施
      用第一、二級毒品犯罪所用之物，業經被告供承無誤，均
      應依刑法第38條第1 項第2 款之規定宣告沒收之。
據上論斷，應依刑事訴訟法第273 條之1 第1 項、第299 條第1
項前段，毒品危害防制條例第10條第1 項、第2 項、第23條第2
項，刑法第11條前段、第47條第1 項、第38條第1 項第2 款、第
51條第5 款，判決如主文。
本案經檢察官乙○○到庭執行職務。
中    華    民    國    97    年    1     月    31    日
                  刑事第二庭法    官  邰婉玲
以上正本證明與原本無異。
如不服本判決應於收受本判決後10日內向本院提出上訴書狀，其
未敘述上訴理由者，並得於提起上訴後10日內向本院補提理由書
狀（均須按他造當事人之人數附繕本）「切勿逕送上級法院」。
中    華    民    國    97    年    1     月    31    日
                            書 記 官  彭筠凱
附錄所犯法條：
毒品危害防制條例第10條
施用第一級毒品者，處 6 月以上 5 年以下有期徒刑。
施用第二級毒品者，處 3 年以下有期徒刑。


司法院資訊處製作；財團法人民間司法改革基金會備份。
